【裁判字號】    90,訴,1948
【裁判日期】    900919
【裁判案由】    偽造文書等
【裁判全文】
臺灣高雄地方法院刑事判決                          九十年度訴字第一九四八號
    公  訴  人  臺灣高雄地方法院檢察署檢察官
    被      告  甲○○
右列被告因偽造文書等案件，經檢察官提起公訴（九十年度偵緝字第八二八號），本
院判決如左：
    主  文
甲○○連續行使偽造私文書，足以生損害於他人，處有期徒刑伍月，如易科罰金，以
參佰元折算壹日。
附表三所示之物均沒收。
    事  實
一、陳伯妤於民國八十九年十月中旬某日，至其友人丙○○位於高雄縣鳳山市○○○
    路二六四之五號十三樓借住時，因經濟拮据，竟基於意圖為自己不法所有之犯意
    ，乘丙○○不注意之際，下手竊取放置於同一抽屜內丙○○之兄乙○○名義中國
    信託商業銀行第0000000000000000號信用卡正卡，及丙○○名義同前述銀行第
    0000000000000000號信用卡附卡及密碼資料後，旋即基於享有上開信用卡可得財
    產價值之概括犯意，自八十九年十月十三日起至同年十一月十三日止，至附表一
    所示之銀行自動櫃員機，藉輸入乙○○、丙○○信用卡密碼之不正方法，預借現
    金新臺幣（下同）一千元至二萬元不等，致使相當於銀行人員手足之自動櫃員機
    陷於錯誤，先後交付如附表一所示之金額，甲○○因而取得他人之現金共計七萬
    九千元（公訴人誤繕為五萬四千元）；甲○○另基於意圖為自己不法所有及行使
    偽造私文書之概括犯意，連續於附表二所示之時間及特約商店，分持上開丙○○
    名義之信用卡盜刷消費，均佯稱為上開信用卡之持有人，交付該張信用卡供上開
    特約商店店員在印錄機上刷卡辨識，經店員分別交付一式二聯或一式三聯之簽帳
    單，甲○○即在第一聯之客戶存根聯上偽造丙○○之英文名字「ＡＭＹ」署押一
    枚，因該簽帳單第二聯及第三聯均為複寫紙，而同時在該簽帳單第二聯及第三聯
    上複寫「ＡＭＹ」之署押各一枚，先後四次偽簽行為共計偽造「ＡＭＹ」之署押
    九枚，以表示丙○○同意依據信用卡持卡人合約條件，按簽帳單之金額付款予發
    卡銀行，而偽造私文書，復分別持交該偽造之簽帳單予上開特約商店之店員收執
    ，而連續行使偽造私文書，其中第一聯之客戶存根聯再由上開商店店員交予甲○○收執，致上開特約商店均不疑有詐，陷於錯誤，而分別允予簽帳消費，致使財
    團法人聯合信用卡處理中心（下稱聯合信用卡中心）及中國信託商業銀行陷於錯
    誤，以為係丙○○簽帳消費而代為墊付消費款項，使甲○○分別獲取價值六千元
    之財產上利益及四千八百六十元之消費利益，足以生損害於丙○○、聯合信用卡
    中心、中國信託商業銀行及附表二所示之特約商店。嗣乙○○收到中國信託商業
    銀行寄發之帳單，發覺多筆可疑帳款，經向銀行查詢，始查知上情。
二、案經乙○○訴由高雄縣警察局鳳山分局報請臺灣高雄地方法院檢察署檢察官偵查
    起訴。
    理  由
一、右揭事實，迭據被告甲○○於警訊、偵查中及本院審理時坦承不諱，並經被害人
    乙○○、丙○○指述屬實，復有被告偽簽「ＡＭＹ」署押之信用卡簽帳單商店存
    根聯三紙、中國信託信用卡消費明細表一份附卷可稽，被告自白核與事實相符，
    本件事證明確，被告犯行洵堪認定。
二、核被告竊取被害人乙○○、丙○○之信用卡，所為係犯刑法第三百二十條第一項
    之竊盜罪；另其持被害人乙○○、丙○○上開中國信託商業銀行信用卡至自動櫃
    員機，以信用卡預借現金之方式，藉輸入被害人乙○○、丙○○密碼之不正方法
    ，取得中國信託商業銀行所交付之現金共七萬九千元，所為係第三百三十九條之
    二第一項之不正使用自動付款設備取財罪（公訴人誤繕為三百三十九條之一第一
    項）。又按持信用卡交易，基本上於聯合信用卡中心不依契約給付持卡人所消費
    之帳款予特約商店時，持卡人對於特約商店仍直接負有給付價金義務，從而持信
    用卡交易與通常之買賣，並無差異，僅在價金給付上由發卡銀行經由信用卡中心
    代為付帳，而發卡銀行經由信用卡中心給付特約商店價金時，則事後之權利關係
    發生變動，亦即由持卡人對於發卡銀行負擔給付價金債務而已。是持卡人與特約
    商店間之交易，乃係以信任關係為基礎的繼續的信用販賣契約，倘持卡人並無支
    付價金之意思與能力，向特約商店提示信用卡消費，係屬對特約商店店員施行詐
    欺；次按持信用卡交易後，店員交付予持卡人簽名之簽帳單係一式二聯或一式三
    聯，其中第一聯由持卡人簽名後（同時複寫第二、三聯），即由特約商店交持卡
    人收執，係表明持卡人同意依照信用卡使用約定，一經使用或訂購物品均應按所
    示之全部金額，付款予發卡銀行之全部金額。故持卡人於該簽帳單簽名之用意與
    票據背書大致相同，皆係對所簽之金額負責之意，故為私文書，其中第二、三聯
    則由持卡人提出交付予特約商店。查被告持被害人丙○○所有之信用卡一張至特
    約商店消費，使店員陷於錯誤，而交付財物及財產上不法利益，並於簽帳單上偽
    造他人署押提出於特約商店，核其所為，另犯刑法第三百三十九條第一項之詐欺
    取財罪、同條第二項之詐欺得利罪及同法第二百十六條、第二百十條之行使偽造
    私文書三罪。又被告在簽帳單上偽造「ＡＭＹ」署押之行為，係偽造簽帳單之部
    分行為，與偽造簽帳單之低度行為，均併為行使偽造私文書之高度行為所吸收，
    不另論罪。被告以一行為同時偽造署押於簽帳單之一式二聯或三聯，係單純一行
    為。被告上開所犯刑法第三百三十九條之二第一項、第二百二十六條、第二百二
    十條、第三百三十九條第一項、第二項多次犯行，均時間緊接，所犯罪名相同，
    顯各係基於概括犯意反覆為之，為連續犯，均應依刑法第五十六條之規定論以一
    罪，並加重其刑。被告竊得上開信用卡後，係基於享有信用卡在交易慣例上所能
    取得之財產利益，故其上開所為竊盜、連續行使偽造私文書、連續詐欺取財、連
    續詐欺得利及連續不正使用自動付款設備取財罪間，有方法結果之牽連關係，為
    牽連犯，應從一重之連續行使偽造私文書罪處斷。爰審酌被告持用竊取之信用卡
    刷卡詐騙財物，損及信用卡名義人及發卡銀行之權益，紊亂行使信用卡之經濟秩
    序，所生危害均屬不輕，惟念其犯後坦承犯行，尚知所悔悟，態度良好等一切情
    狀，量處如主文第一項所示之刑。又被告行為後，刑法第四十一條已於九十年一
    月四日修正，同年月十日公佈，同年月十二日施行，修正後第四十一條規定：「
    犯最重本刑為五年以下有期徒刑之刑之罪，而受六個月以下有期徒刑或拘役之宣
    告，因身體、教育、職業、家庭之關係或其他正當事由，執行顯有困難者，得以
    一元以上三元以下折算一日，易科罰金。但確因不執行所宣告之刑，難收矯正之
    效，或難以維持法秩序者，不在此限。併合處罰之數罪，均有前條情形，其應執
    行之刑逾六個月者，亦同」，被告所犯上開之罪，係五年以下有期徒刑之罪，且
    科處六月以下有期徒刑之刑，被告犯罪時間雖在上開條文修正生效前，然依刑法
    第二條第一項前段規定，復經新、舊法比較結果，以新修正之條文對於易科罰金
    之條件有利於行為人，故依刑法第二條第一項前段、第二項之規定，對被告所前
    述宣告之刑，依新修正之刑法第四十一條第一項規定，併諭知易科罰金之折算標
    準。
三、附表三編號(1)至(4)之簽帳單（含其上偽造之「ＡＭＹ」署押各壹枚），為供被告
    犯罪所用之物，且屬被告所有，雖未扣案，惟無法證明業已滅失，應依刑法第三
    十八條第一項第二款沒收之；至附表三編號(5)至(7)之簽帳單，被告已交付特約商
    店或由特約商店交付銀行行使，非屬被告所有之物，惟其上之「ＡＭＹ」署押共
    計四枚，應依刑法第二百十九條宣告沒收之。另被告所偽造巨星剪燙之信用卡簽
    帳單特約商店存根聯，已逾保存期限而遭銷燬，此有中國信託商業銀行陳報狀在
    案可稽，其上偽造之「ＡＭＹ」署押自無法宣告沒收，附此敘明。
據上論斷，應依刑事訴訟法第二百九十九條第一項前段，刑法第二條第一項前段、第
五十六條、第二百十六條、第二百十條、第百二十條第一項、第三百三十九條第一項
、第二項、第三百三十九條之二第一項、第五十六條、第五十五條、修正後第四十一
條第一項、第二百十九條、第三十八條第一項第二款，罰金罰鍰提高標準條例第一條
前段、第二條，判決如主文。
本案經檢察官陳宗吟到庭執行職務。
中      華      民      國      九十      年      九      月      十九  日
                                      臺灣高雄地方法院刑事第七庭
                                          法  官  何  秀  燕
右正本證明與原本無異。
如不服本判決，應於判決送達後十日內，向本院提出上訴狀。
                                          書記官  邱  靜  銘
中      華      民      國      九十      年      九      月      十九  日
附錄本案判決論罪科刑之法條
中華民國刑法第二百一十六條：
 (行使偽造變造或登載不實之文書罪)
行使第二百十條至第二百十五條之文書者，依偽造、變造文書或登載不實
事項或使登載不實事項之規定處斷。
中華民國刑法第二百一十條：
 (偽造變造私文書罪)
偽造、變造私文書，足以生損害於公眾或他人者，處五年以下有期徒刑。
中華民國刑法第三百二十條第二項：
 (普通竊盜罪、竊佔罪)
意圖為自己或第三人不法之所有，而竊取他人之動產者，為竊盜罪，處五
年以下有期徒刑、拘役或五百元以下罰金。
中華民國刑法第三百三十九條第一項：
 (普通詐欺罪)
意圖為自己或第三人不法之所有，以詐術使人將本人或第三人之物交付者
，處五年以下有期徒刑、拘役或科或併科一千元以下罰金。
中華民國刑法第三百三十九條之二第一項：
意圖為自己或第三人不法之所有，以不正方法由自動付款設備取得他人之
物者，處三年以下有期徒刑、拘役或一萬元以下罰金。
中華民國刑法第二百一十九條：
 (沒收之特例)
偽造之印章、印文或署押，不問屬於犯人與否，沒收之。
附表一：
┌──┬──────┬──────────┬──────┬──────┐
│編號│犯罪時間    │消費卡號及被害人    │地      點  │預借現金金額│
├──┼──────┼──────────┼──────┼──────┤
│1.  │八十九年十月│0000-0000-0000-0000 │上海商業儲蓄│新臺幣五千元│
│    │十三日      │丙○○              │銀行鳳山分行│            │
│    │            │                    │之自動櫃員機│            │
├──┼──────┼──────────┼──────┼──────┤
│2.  │八十九年十月│0000-0000-0000-0000 │萬通銀行高雄│新臺幣一萬元│
│    │十三日      │丙○○              │分行之自動櫃│            │
│    │            │                    │員機        │            │
│    │            │                    │            │            │
├──┼──────┼──────────┼──────┼──────┤
│3.  │八十九年十月│0000-0000-0000-0000 │萬通銀行高雄│新臺幣一千元│
│    │十六日      │丙○○              │分行之自動櫃│            │
│    │            │                    │員機        │            │
│    │            │                    │            │            │
├──┼──────┼──────────┼──────┼──────┤
│4.  │八十九年十月│0000-0000-0000-0000 │中國國際商業│新臺幣四千元│
│    │十八日      │丙○○              │銀行仁武辦事│            │
│    │            │                    │處之自動櫃員│            │
│    │            │                    │機          │            │
├──┼──────┼──────────┼──────┼──────┤
│5.  │八十九年十月│0000-0000-0000-0000 │上海商業儲蓄│新臺幣二萬元│
│    │十四日      │乙○○              │銀行鳳山分行│            │
│    │            │                    │之自動櫃員機│            │
├──┼──────┼──────────┼──────┼──────┤
│6.  │八十九年十月│0000-0000-0000-0000 │中國國際商業│新臺幣五千元│
│    │十八日      │乙○○              │銀行鳳山分行│            │
│    │            │                    │之自動櫃員機│            │
├──┼──────┼──────────┼──────┼──────┤
│7.  │八十九年十月│0000-0000-0000-0000 │萬通銀行高雄│新臺幣一千元│
│    │十八日      │乙○○              │分行之自動櫃│            │
│    │            │                    │員機        │            │
├──┼──────┼──────────┼──────┼──────┤
│8.  │八十九年十月│0000-0000-0000-0000 │萬通銀行高雄│新臺幣五千元│
│    │十八日      │乙○○              │分行之自動櫃│            │
│    │            │                    │員機        │            │
├──┼──────┼──────────┼──────┼──────┤
│9.  │八十九年十月│0000-0000-0000-0000 │萬通銀行高雄│新臺幣二千元│
│   │二十一日    │丙○○              │分行之自動櫃│            │
│    │            │                    │員機        │            │
├──┼──────┼──────────┼──────┼──────┤
│10.  │八十九年十月│0000-0000-0000-0000 │世華聯合商業│新臺幣一千元│
│    │二十五日    │乙○○              │銀行前金分行│            │
│    │            │                    │之自動櫃員機│            │
├──┼──────┼──────────┼──────┼──────┤
│11.  │八十九年十一│0000-0000-0000-0000 │世華聯合商業│新臺幣一萬元│
│    │月十一日    │丙○○              │銀行前金分行│            │
│    │            │                    │之自動櫃員機│            │
├──┼──────┼──────────┼──────┼──────┤
│12.  │八十九年十月│0000-0000-0000-0000 │中國國際商業│新臺幣一千元│
│    │二十六日    │乙○○              │銀行鳳山分行│            │
│    │            │                    │之自動櫃員機│     │
├──┼──────┼──────────┼──────┼──────┤
│13.  │八十九年十一│0000-0000-0000-0000 │世華聯合商業│新臺幣五千元│
│    │月十一日    │乙○○              │銀行前金分行│            │
│    │            │                    │之自動櫃員機│            │
├──┼──────┼──────────┼──────┼──────┤
│14.  │八十九年十一│0000-0000-0000-0000 │世華聯合商業│新臺幣一千元│
│    │月十一日    │乙○○              │銀行前金分行│            │
│    │            │                    │之自動櫃員機│            │
├──┼──────┼──────────┼──────┼──────┤
│15.  │八十九年十一│0000-0000-0000-0000 │世華聯合商業│新臺幣五千元│
│    │十一日      │乙○○              │銀行前金分行│            │
│    │            │                    │之自動櫃員機│            │
├──┼──────┼──────────┼──────┼──────┤
│16.  │八十九年十一│0000-0000-0000-0000 │萬通銀行高雄│新臺幣三千元│
│    │月十三日    │乙○○              │分行之自動櫃│            │
│    │            │                    │員機        │            │
└──┴──────┴──────────┴──────┴──────┘
附表二：
┌──┬─────┬────┬─────┬─────┬────────┐
│編號│  時  間  │地   點 │刷卡金額  │簽 帳 單  │   備    註     │
├──┼─────┼────┼─────┼─────┼────────┤
│    │八十九年十│巨星剪燙│新台幣三千│電子刷卡機│簽帳單之商店存根│
│    │月十七日  │        │八百八十元│之一式二聯│聯已逾特約店保存│
│ 一 │          │        │之剪髮服務│，上各有被│期限一年而銷燬，│
│    │          │        │          │告偽造之「│但被告所持有之存│
│    │          │        │          │ＡＭＹ」署│聯，並無法證明業│
│    │          │        │          │押各一枚  │已滅失，仍應沒收│
│    │          │        │          │          │。              │
├──┼─────┼────┼─────┼─────┼────────┤
│    │八十九年十│總統眼鏡│新台幣一千│電子刷卡機│                │
│    │月十七日  │有限公司│七百元之眼│之一式二聯│                │
│ 二 │          │        │鏡用品    │，上各有被│                │
│    │          │        │          │告偽造之「│                │
│    │          │        │          │ＡＭＹ」署│                │
│    │          │        │          │押一枚    │                │
│    │          │        │          │          │                │
│    │          │        │          │          │                │
├──┼─────┼────┼─────┼─────┼────────┤
│    │八十九年十│鳳山傳聲│新台幣四千│此為手動式│                │
│    │月十七日  │電訊有限│三百元之通│刷卡機之一│                │
│    │          │公司    │訊器材    │式三聯，上│                │
│ 三 │          │        │          │各有被告偽│                │
│    │ │        │          │造之「ＡＭ│                │
│    │          │        │          │Ｙ」署押一│                │
│    │          │        │          │枚        │                │
├──┼─────┼────┼─────┼─────┼────────┤
│    │八十九年十│金鳳凰賓│新台幣九百│電子刷卡機│                │
│    │月十八日  │館      │八十元之住│之一式兩聯│                │
│    │          │        │宿利益    │，上各有被│                │
│ 四 │          │        │          │告偽造之「│                │
│    │          │        │          │ＡＭＹ」署│                │
│    │          │        │          │押一枚    │                │
│    │          │        │          │          │                │
└──┴─────┴────┴─────┴─────┴────────┘
附表三：應沒收之物
(1)民國八十九年十月十七日所偽造之巨星剪燙信用卡簽帳單持卡人存根聯壹張（含其
  上偽造之「ＡＭＹ」署押壹枚）
(2)民國八十九年十月十七日所偽造之總統眼鏡有限公司信用卡簽帳單持卡人存根聯壹
  張（含其上偽造之「ＡＭＹ」署押壹枚）
(3)民國八十九年十月十七日所偽造之鳳山傳聲電訊有限公司信用卡簽帳單持卡人存根
  聯壹張（含其上偽造之「ＡＭＹ」署押壹枚）
(4)民國八十九年十月十八日所偽造之金鳳凰賓館信用卡簽帳單持卡人存根聯壹張（含
  其上偽造之「ＡＭＹ」署押壹枚）
(5)民國八十九年十月十七日所偽造之總統眼鏡有限公司信用卡簽帳單商店存根聯上偽
  造之「ＡＭＹ」署押壹枚
(6)民國八十九年十月十七日所偽造之鳳山傳聲電訊有限公司信用卡簽帳單商店存根聯
  、銀行存根聯上偽造之「ＡＭＹ」署押各壹枚
(7)民國八十九年十月十八日所偽造之金鳳凰賓館信用卡簽帳單商店存根聯上偽造之「
  ＡＭＹ」署押壹枚


司法院資訊處製作；財團法人民間司法改革基金會備份。
